臺灣新竹地方法院交通事件裁定　　　　100年度交聲字第155號
原處分機關　交通部公路總局新竹區監理所新竹市監理站
異　議　人　葉富龍
即受處分人
上列異議人即受處分人因違反道路交通管理處罰條例案件，對於
交通部公路總局新竹區監理所新竹市監理站民國100 年2 月17日
竹監新四字第裁51-E00000000號違反道路交通管理事件裁決處分
聲明異議，本院裁定如下：
    主  文
原處分撤銷。
葉富龍不罰。
    理  由
一、按「汽車駕駛人駕駛汽車肇事致人受傷或死亡者，應即採取
    救護措施及依規定處置，並通知警察機關處理，不得任意移
    動肇事汽車及現場痕跡證據，違反者處新臺幣三千元以上九
    千元以下罰鍰」、「前項駕駛人肇事致人受傷而逃逸者，吊
    銷其駕駛執照；致人重傷或死亡而逃逸者，吊銷其駕駛執照
    ，並不得再考領」、「汽車駕駛人，曾依本條例其他各條規
    定吊銷駕駛執照者，一年內不得考領駕駛執照」，道路交通
    管理處罰條例第62條第3 項前段、第4 項、第67條第3 項分
    別定有明文。次按刑法第185條之4規定駕駛動力交通工具肇
    事，致人死傷而逃逸之處罰，立法目的係為了維護交通安全
    ，加強救護，減少被害人的死傷，促使駕駛人於肇事後，能
    對被害人即時加以救護，並確保被害人民事上之求償請求權
    ；而道路交通管理處罰條例第62條第3 項前段、第4 項規定
    關於駕駛汽車肇事致人受傷或死亡而逃逸罪責的成立宗旨，
    在於能夠及時給予受傷者作出救護的舉動，來避免傷害的加
    重或者死亡的發生，此時如未作出相當之舉止措施而離去，
    即能謂有逃逸之主觀意思，蓋道路交通事故發生後，有受傷
    或死亡之情形者，應即時救護或採必要之措施，以防損害範
    圍之擴大。如駕駛人於肇事後，隨即駕車逃離現場，不僅使
    肇事責任認定困難，更可能使受傷之人喪失生命，自有從嚴
    處理之必要。職是之故，汽車駕駛人駕駛汽車發生交通事故
    ，不論其責任之歸屬為何，即有義務留在肇事現場，採取救
    護或其他必要措施，並向警察機關報告，以保護他人權益，
    同時釐清肇事責任，自不待言。此二法規之立法目的係屬同
    一，在構成要件之解釋自應同一，以避免法律適用之失衡，
    合先敘明。
二、再按道路交通管理處罰條例第8 條所定公路主管機關所為之
    裁決，其性質為行政處分。依道路交通事件處理辦法第19條
    前段規定，法院認為聲明異議有理由或聲明異議雖無理由而
    原處分不當或違法者，應以裁定將原處分經聲明異議部分撤
    銷，並自為裁定。又法院受理交通事件，準用刑事訴訟法之
    規定，道路交通管理處罰條例第89條前段定有明文，參諸最
    高法院76年臺上字第4986號判例意旨所示：「認定犯罪事實
    所憑之證據，雖不以直接證據為限，間接證據亦包括在內，
    然而無論直接證據或間接證據，其為訴訟上之證明，須於通
    常一般之人均不致有所懷疑，而得確信其為真實之程度者，
    始得據為有罪之認定，倘其證明尚未達到此一程度，而有合
    理之懷疑存在而無從使事實審法院得有罪之確信時，即應由
    法院為諭知被告無罪之判決」，則法院於審理行為人違反道
    路交通管理處罰條例案件，當踐行完畢調查證據之程序後，
    為事實之認定時，如就原處分機關所認定之行為人違規之事
    實仍有合理之訴訟上懷疑，而無法百分之百確信行為人確有
    該當於道路交通管理處罰條例各該處罰條文之構成要件事實
    者，即應依訴訟上之待證事實「倘有懷疑，則從被告之利益
    作解釋」之證據法則，為有利於受處分人之認定。次依道路
    交通管理處罰條例第62條第3 項規定處罰汽車駕駛人，除客
    觀上須有駕駛人駕車肇事之情事，主觀上尚須該駕駛人知悉
    自己肇事仍然逃逸，始克相當，若駕駛人主觀上並非基於逃
    逸之意思而離開現場，尚不能依上開規定予以處罰。
三、原處分機關交通部公路總局新竹區監理所新竹市監理站以異
    議人即受處分人葉富龍於民國99年4 月3 日18時53分許，駕
    駛車牌號碼PJ-5271 號自用小貨車，行經新竹市○○路與金
    城二路口正右轉金城二路時，與HPN-331 號重型機車發生交
    通事故後離開現場，經新竹市警察局交通隊警員填製竹市警
    交字第E00000000 號通知單舉發其「汽車駕駛人駕駛汽車肇
    事致人受傷而逃逸」違反道路交通管理事件，復經原處分機
    關認異議人確有前述違規行為，爰依道路交通管理處罰條例
    第62條第3 項、第4 項規定（裁決書漏裁第3 項），裁處異
    議人罰鍰新臺幣（下同）9,000 元，吊銷駕駛執照，1 年內
    禁考。異議人於收受裁決書之後，並於法定期間內聲明異議
    等情，有原處分機關上開裁決書及送達證書在卷可稽。
四、異議意旨略以：異議人於99年4 月3 日駕駛上開車輛回家，
    車行狀況良好未超速，渾然不覺擦撞到機車才未停車處理，
    並無逃逸之情事，且本案業經新竹地方法院檢察署檢察官為
    不起訴處分在案，爰請求撤銷原處分等語。
五、經查：
（一）案外人即被害人葉日全於偵查中陳稱：「我是左肩遭被告
      所駕自用小貨車右後車尾帆布與車斗那一帶擦到，因為被
      告的車很快開過去，我無法確定擦到我的是金屬還是布，
      直接撞擊力道很小，只是因為對方車速快，我被瞬間擦到
      就倒地」等語（見偵查卷第60頁）。是以，上開車禍撞擊
      力道極小乙節，應堪認定。復經警比對被害人騎乘之重型
      機車與異議人駕駛之自用小貨車擦撞部位，被害人所騎機
      車於上開車禍發生後，除左前葉子板、右後引擎蓋略有磨
      損外，並無何其他破損，而異議人所駕自用小貨車外觀雖
      在右前、右中車身有2 處刮擦痕，然衡以被害人所述其所
      騎機車並未與異議人所駕車輛直接擦撞，係其自身左肩與
      異議人所駕車輛擦撞等詞，足見該機車磨損位置，並非車
      禍發生瞬間所致，而係車禍後該機車倒地所造成，且上開
      異議人所駕之自用小貨車刮擦痕位置，既與被害人所述之
      擦撞位置即該車右後車尾帆布與車斗那一帶明顯不同，可
      見該刮擦痕亦與上開車禍無關，經本院調閱臺灣新竹地方
      法院檢察署99年度偵字第5223號卷宗核閱無誤，並有該卷
      卷附之現場及車損照片47張在卷可稽。
（二）由上可知，被害人左肩雖與異議人所駕車輛有擦撞，然該
      撞擊力道未致異議人所駕車輛車身有任何磨損，被害人之
      所以經該等程度之輕微擦撞會受傷並所騎機車有上揭損傷
      ，係因該輕微擦撞造成被害人失去平衡、機車倒地所致，
      換言之，上件車禍撞擊力道及聲響應均非大，否則異議人
      所駕車輛應會有磨損，被害人亦會因該撞擊遭推撞至遠處
      ，應堪認定。而以上開車禍撞擊力道之輕、碰撞聲響之微
      ，則異議人所辯不知有發生車禍及不知被害人人車倒地、
      受傷等詞，即非無據。參以異議人與被害人已達成和解，
      復查無其他積極證據足認異議人有何肇事逃逸犯行，揆諸
      上開說明，未能謂異議人有逃逸之主觀意思，是無法確信
      異議人確有該當於道路交通管理處罰條例第62條第4 項之
      構成要件事實。
（三）再者，本件交通事故經警移送異議人肇事逃逸罪嫌部分，
      經臺灣新竹地方法院檢察署檢察官偵查後，亦以尚難僅憑
      上開證述，遽認異議人有何肇事逃逸之主觀犯意，復查無
      其他積極證據足認異議人有肇事逃逸犯行，而以99年度偵
      字第5223號為不起訴處分確定，有該不起訴處分書乙份附
      卷可佐，益徵異議意旨所辯並非無據。
六、綜上所述，本件既查無異議人有如原處分機關所認定之肇事
    致人受傷而逃逸之違規事實，而無法確信異議人確有該當於
    道路交通管理處罰條例第62條第3 項、第4 項（裁決書漏載
    第3 項）之構成要件事實，依前揭說明，即應為有利於異議
    人之認定；從而，原處分機關未予詳查，遽予裁罰，尚有未
    洽，本件異議人之異議為有理由，自應由本院將原處分予以
    撤銷，另為異議人不罰之諭知。
七、據上論斷，依道路交通事件處理辦法第19條前段，裁定如主
    文。
中    華    民    國   100    年    7     月    5     日
                  交通法庭    法  官  李毓華
以上正本證明與原本無異。
如不服本裁定，應於裁定送達後5日內向本院提出抗告狀。
中    華    民    國   100    年    7     月    5     日
                              書記官  陳美利